臺灣臺南地方法院刑事裁定
111年度聲簡再字第2號
聲  請  人  
即受刑人    周盈銘


上列聲請人即受刑人因侮辱案件，對於本院中華民國111年2月23
日110年度簡上字第269號刑事判決聲請再審，本院裁定如下：
    主  文
再審之聲請駁回。
    理  由
一、聲請意旨詳如附件「刑事聲請再審狀」所載。
二、按聲請再審，由判決之原審法院管轄，刑事訴訟法第426條
    第1項定有明文。次按有罪之判決確定後，因發現新事實或
    新證據，單獨或與先前之證據綜合判斷，足認受有罪判決之
    人應受無罪、免訴、免刑或輕於原判決所認罪名之判決者，
    為受判決人之利益，得聲請再審；第1項第6款之新事實或新
    證據，指判決確定前已存在或成立而未及調查斟酌，及判決
    確定後始存在或成立之事實、證據，刑事訴訟法第420條第1
    項第6款、第3項分別定有明文。準此，所謂「新事實」或「
    新證據」，須具有未判斷資料性之「新規性」，舉凡法院未
    經發現而不及調查審酌，不論該事實或證據之成立或存在，
    係在判決確定之前或之後，就其實質之證據價值未曾予評價
    者而言。如受判決人提出之事實或證據，業經法院在審判程
    序中為調查、辯論，無論最終在原確定判決中本於自由心證
    論述其取捨判斷之理由；抑或捨棄不採卻未敘明其捨棄理由
    之情事，均非未及調查斟酌之情形。通過新規性之審查後，
    尚須審查證據之「顯著性」，此重在證據之證明力，由法院
    就該新事實或新證據，不論係單獨或與先前之證據綜合判斷
    ，須使再審法院對原確定判決認定之事實產生合理懷疑，並
    認足以動搖原確定判決而為有利受判決人之蓋然性存在。而
    該等事實或證據是否足使再審法院合理相信足以動搖原有罪
    之確定判決，而開啟再審程式，當受客觀存在的經驗法則、
    論理法則所支配，並非聲請人任憑主觀、片面自作主張，就
    已完足。如聲請再審之理由僅係對原確定判決之認定事實再
    行爭辯，或對原確定判決採證認事職權之適法行使，任意指
    摘，或對法院依職權取捨證據持相異評價，縱法院審酌上開
    證據，仍無法動搖原確定判決之結果者，亦不符合此條款所
    定提起再審之要件（最高法院109年度台抗字第401號裁定意
    旨參照）。
三、經查：
(一)原確定判決係依據檢察事務官及本院勘驗告訴人提出之監視
    器錄影畫面之勘驗筆錄等證據資料，認聲請人即受刑人周盈
    銘（下稱聲請人）犯刑法第309條第1項之公然侮辱罪，處罰
    金新臺幣(以下同)6,000元，如易服勞役，以新臺幣1,000元
    折算1日確定，該判決理由中詳述其調查、取捨證據之結果
    及憑以認定犯罪事實之心證理由，且對於聲請人否認犯罪所
    辯各節何以不足採取，亦已依憑卷內證據資料，於理由內一
    一詳為指駁說明，所為論斷說明，核與卷內訴訟資料悉無不
    合。是原確定判決本其自由心證對證據予以取捨及判斷，並
    無違背一般經驗法則及論理法則之情事甚明。
(二)聲請意旨雖舉建築技術規則第59條之2、臺南市停車場登記
    申請辦法第8條第1項、第9條、第2條等規定，認為本院上開
    確定判決所載之萊爾富停車場應依法公告管理規範，並受政
    府交通單位管理，而萊爾富停車場管理員即店員之服務態度
    、應對言詞及管理方式係可受公評事項，聲請人出言「他媽
    的王八蛋」指責店員違法，符合刑法第311條第1項第3款可
    受公評事項而為之適當評論；且本案實係告訴人對長者不禮
    貌、態度惡劣、碎唸嘮叨，伊才出言勸告，原判決漏未勘驗
    告訴人辱罵長者之監視器畫面，明顯有新事實、證據未查，
    本案既係告訴人對聲請人態度惡劣碎唸不休，聲請人才出言
    自衛阻止，並無公然侮辱之犯意，故應受無罪判決云云。然
    觀諸聲請人之聲請再審理由，顯將原確定判決所為論斷說明
    置於不顧，仍持已為原確定判決指駁之陳詞再為爭辯，或對
    於事實審法院取捨證據與自由判斷證據證明力之職權行使，
    徒憑己意加以質疑，任意指為違法，或單純為事實上枝節性
    之爭辯，以圖證明其在原確定判決法院所為有利之主張為真
    實，難謂符合聲請再審之理由。且就上開聲請人所執再審理
    由本身形式上觀察，明顯並非發現新事實或新證據，本院自
    難僅憑聲請人之己見，恣意對案內證據持相異之評價，即認
    為具有聲請再審之理由。　
四、綜上所述，聲請人本件據以聲請再審之事由，並非新事實或
    新證據，且其所執理由亦屬對法院依職權取捨證據而持相異
    評價，並不足以動搖原確定判決所認定之基礎事實，與刑事
    訴訟法第420條第1項第6款、第3項規定之再審要件不合，難
    認有再審理由，依法應予駁回。　　
五、末查，刑事訴訟法第429條之2規定「聲請再審之案件，除顯
    無必要者外，應通知聲請人及其代理人到場，並聽取檢察官
    及受判決人之意見。但無正當理由不到場，或陳明不願到場
    者，不在此限。」，故為使法院得以釐清其聲明意旨與事由
    ，俾利法院依據事務本質及聲請人所提資料，據以判斷聲請
    再審之合法性及有無聲請再審之理由，法院自得依據個案情
    節，決定有無踐行通知到場及聽取意見等法定程序之必要。
    至於有關於必要性之判斷，則應視踐行該法定程序是否有助
    於釐清聲請意旨及所主張之再審事由，自未排除法院於認有
    程序上不合法、顯無理由或應逕予開啟再審程序時，得不經
    踐行該法定程序並逕為裁定。衡諸本件聲請人所持再審理由
    ，顯與法律規定之再審事由不符，依前開說明及刑事訴訟法
    第429條之2之立法意旨，本院認無通知聲請人到場，並聽取
    其陳述意見之必要，併此敘明。　　
六、據上論斷，應依刑事訴訟法第434條第1項，裁定如主文。
中　　華　　民　　國　　111 　年　　4 　　月　　20　　日
　　　　　　　　　刑事第八庭  審判長  法　官　鄭燕璘
　　　　　　　　　
　　　　　　　　　                    法  官  郭瓊徽
　　　　　　　　　
　　　　　　　　　                    法  官  陳碧玉
　　　　　　　　　
　　　　　　　　　
以上正本證明與原本無異。
如不服本裁定，應於送達後5日內，向本院提出抗告狀。
　　　　　　　　　　　　　　　　書記官　楊玉寧
中　　華　　民　　國　　111 　年　　4 　　月　　6 　　日